臺灣臺南地方法院交通事件裁定　　　　 94年度交聲字第311號
移送機關　　交通部公路總局嘉義區監理所臺南監理站
受處分人
即異議人　　甲○○
上列受處分人因違反道路交通管理處罰條例案件，對於交通部公
路總局嘉義區監理所臺南監理站94年6月17日所為之裁決處分（
處分案號：嘉監南字第裁74-KAE072173號）聲明異議，本院裁定
如下：
    主  文
異議駁回。
    理  由
一、聲明異議意旨略以：受處分人即異議人甲○○於民國94年6
    月10日上午8點30分左右，雖曾為警發現其與其所有之車牌
    號碼BX3-470號重型機車，同時出現在雲林縣虎尾鎮○○路
    與空訓路之交岔路口附近，然當時異議人所有之上述機車係
    停放在路邊，且屬熄火之狀態，並無任何行駛之情形，豈知
    竟遭執勤之雲林縣警察局虎尾分局警員認為形跡有異，而加
    以盤查。異議人隨後亦在警員之要求下出示該機車之行車執
    照，而該執勤警員又以異議人之戶籍地及該機車所登記之車
    籍地均在台南市，而認異議人係從台南市騎機車至虎尾鎮，
    並因異議人未考領有合格之駕駛執照，進而舉發異議人有無
    照駕駛之違規行為，但因異議人實際上並無任何駕駛行為，
    顯見本件違規事實之舉發應非實在，故異議人不服原裁處，
    乃提起本件異議。
二、按汽車駕駛人有未領有駕駛執照駕車之情形者，處新臺幣6
    千元以上1萬2千元以下罰鍰，道路交通管理處罰條例第21條
    第1項第1款定有明文。
三、經查：
    （一）受處分人即異議人甲○○並不否認有於94年6月10日
          上午8點30分左右，曾為警發現其與其所有之車牌號
          碼BX3-470號重型機車，同時出現在雲林縣虎尾鎮○
          ○路與空訓路之交岔路口附近之事實。又異議人於前
          述時、地，確有無照駕駛上開重型機車之違規行為，
          則有雲林縣警察局雲警交字第KAE0000000號舉發違反
          道路交通管理事件通知單1份附卷可參。另異議人未
          曾考領有合格之重型機車駕駛執照一情，亦有交通部
          公路總局嘉義區監理所臺南監理站94年7月13日嘉監
          南字第0940018005號函1紙存卷足憑。
    （二）其次，當日執行勤務並舉發本違規事件之雲林縣警察
          局虎尾分局警員陳嘉雄，亦明確指稱：其於94年6月1
          0日上午8點至10點，與巡佐陳慶農警員服交整勤務，
          經無線電呼叫，在文科路、空訓路口發現有販賣玩具
          詐騙之嫌，其乃立即趕往現場處理，現場人員見警車
          後便全部散去，而受處分人即異議人甲○○駕駛BX3-
           470號重型機車，引擎發動中，人坐在機車上準備離
          去，經查詢結果，異議人自稱係從台南騎來，隨後並
          發現異議人並無機車駕駛執照，乃開單舉發等情，有
          雲林縣警察局虎尾分局94年8月2日雲警交字第094000
          8849號函附之警員職務報告書1份在卷可佐，可知異
          議人於前述時、地，確有未考領合格駕駛執照，而駕
          駛上開車牌號碼BX3-470號重型機車之違規情事。
    （三）按交通勤務警察或依法令執行交通稽查任務人員，開
          單舉發違反道路交通管理處罰條例所列之違規事實，
          經公路主管機關或警察機關所為之裁決處罰，本質上
          為行政處分，係公務員基於職務上權力，依法就特定
          之具體事件所為，並具有公法上效果之單方行政行為
          。而根據公務員為公法上行為具有公信力之原則，立
          法者乃於道路交通管理處罰條例及高速公路交通管制
          規則等交通法規中制定相關規定，使交通勤務警察或
          依法令執行交通稽查任務人員，在特殊情形下，當場
          不能或不宜攔截製單舉發時，得當機處置而就違規事
          實予以逕行舉發（參見道路交通管理處罰條例第7條
          之2及高速公路交通管制規則第26條等規定），以達
          成維護交通秩序及公共安全之行政目的。反之，若謂
          公務員之一切行政行為，均需預留充分之證據，以證
          明其所認定之事實為真，則國家行政勢必受到相當程
          度之阻礙，而且相關行政目的亦難以順利達成，故刑
          事訴訟法中就犯罪證據有關之規定，與屬於行政秩序
          罰之交通違規裁罰本旨不相符合之部分，自不在得以
          準用之列。從而，交通違規行政爭訟之舉證責任原理
          ，應非如刑事案件中，必須超越任何合理懷疑，始可
          為有罪判決之嚴格證明程度，而係應與民事訴訟之舉
          證責任原理相類似，亦即，基本上應就行政機關與人
          民所各自主張有利於己之事實，分配其應盡之舉證責
          任，而非逕予適用刑事訴訟法上之「無罪推定」原則
          ，此觀諸行政訴訟法第136條，規定行政訴訟程序準
          用民事訴訟法第277條舉證責任分配原則之立法意旨
          ，即可明瞭。
    （四）基此，受處分人即異議人甲○○雖極力辯稱：其並未
          發動引擎，且無駕駛上開重型機車之行為等語，然異
          議人並未就其於本件案載違規時間當時，確實未曾發
          動該機車之引擎，以及之前並非其親自從台南市騎至
          虎尾鎮等情事，提出相關事證以供調查，且其經本院
          通知應於相當期限內，對於前述所辯情節，提出可供
          查證之相關事項後，亦未如期提出任何事證等情，有
          本院94年4月15日南院慶刑復交聲311字第0940030433
          號函及送達證書1份存卷可考，故本件經查並無相關
          事證，足以佐證異議人並無原處分意旨所稱之違規行
          為。據此並參照前述說明，可知異議人既未能舉證以
          實其說，而本件舉發警員陳嘉雄就本件違規事實之相
          關指述內容，經核亦無不合常理之處，故證人陳嘉雄
          警員本其維護交通秩序及行車安全等職責所為之本件
          交通違規舉發，自應予以採信。從而，異議人前開所
          辯內容，經核並非可採，而其於前述時、地，確有無
          照駕駛重型機車之違規行為，亦無疑義。
    （五）此外，上開道路交通管理處罰條例第21條第1項第1款
          ：汽車駕駛人未領有駕駛執照駕車之交通違規行為，
          只需駕駛人未考領有合格之駕駛執照，而仍駕駛車輛
          於道路上行駛，則該駕駛人一開始駕車於道路上行駛
          時，便已違反前述道路交通管理處罰條例之處罰規定
          ，並非必須要在經警發現當時，駕駛人仍處於駕車行
          駛之狀態，方屬違反本條款規定之行為。意即，只需
          根據舉發當時之各項客觀事證，足以判斷該駕駛人確
          有在未考領有格之駕駛執照之情況下駕車上路，則該
          駕駛人即已觸犯本條款之規定，故駕駛人雖係在車輛
          靜止期間始為警發現，然如經由當時之各項客觀事證
          判斷，該車確係駕駛人在未考領有合格駕駛照之狀態
          下，駕駛至被查獲地點，則該駕駛人先前之駕駛行為
          ，仍然該當於前述規定之處罰構成要件。基此，於本
          件違規時、地，受處分人即異議人甲○○與其所有之
          機車，不僅同時出現在離戶籍地非近之處所，而且當
          時亦無其他人與異議人同行，則執勤警員根據此等客
          觀情事，進而認定上開重型機車係由異議人所親自從
          他處駕駛至違規地點，即非無據。何況異議人為警發
          現當時，復已坐於該機車上，並發動引擎準備駕車離
          去，故異議人確有無照駕駛重型機車之違規行為，應
          無疑問，而執勤警員以異議人有無照駕車之違規情事
          ，進而當場開單舉發，其舉發程序經核亦無任何違法
          或不當之處，附此敘明。
四、綜上所述，受處分人即異議人甲○○於上述時、地，無照駕
    駛車牌號碼BX3-470號重型機車之違規情事既可認定，則原
    處分機關即交通部公路總局嘉義區監理所臺南監理站據此並
    引用道路交通管理處罰條例第21條第1項第1款之規定，裁處
    異議人罰鍰新臺幣6千元，於法尚稱妥適。而異議人空言指
    摘本件原裁決處分有所不當，經核並無理由，故應予以駁回
    。
五、據上論斷，應依道路交通案件處理辦法第19條，裁定如主文
    。
中　　華　　民　　國　　94　　年　　10　　月　　 3  　日
                  交通法庭    法　官  陳志成
以上正本證明與原本無異
如不服本裁定應於送達後5日內向本院提出抗告狀（應附繕本）
。
                              書記官  黃瓊蘭
中　　華　　民　　國　　94　　年　　10　　月　　 3  　日
